【裁判字號】    96,交上易,388
【裁判日期】    970129
【裁判案由】    過失傷害
【裁判全文】
臺灣高等法院刑事判決               96年度交上易字第388號
上  訴  人
即  被  告  甲○○
上列上訴人即被告因過失傷害案件，不服臺灣板橋地方法院九十
六年度交易字第三二九號，中華民國九十六年九月二十八日第一
審判決（起訴案號：臺灣板橋地方法院檢察署九十六年度偵字第
九五九一號），提起上訴，本院判決如下：
    主  文
上訴駁回。
    事  實
一、甲○○係「臺北汽車客運股份有限公司」之客運司機，負責
    駕駛「三一０」號公共汽車載客營業，為從事駕駛業務之人
    。其於民國九十六年三月十四日上午五時二十五分許，駕駛
    車牌號碼ＡＨ─９６１號營業用大客車，沿臺北縣板橋市○
    ○路往南門街方向行駛，途經臺北縣板橋市○○路三十二號
    前左轉彎，本應注意車前狀況，隨時採取必要之安全措施，
    以防止危害發生，且依當時天氣晴朗、日間自然光線、視距
    良好，柏油路面、道路乾燥、無缺陷、無障礙物等情形，並
    無不能注意之情事，詎其竟疏未注意車前左側有任意穿越道
    路行走之行人丙○○○，仍貿然前進，致其車輛左前側撞擊
    丙○○○，使丙○○○因之受有右腳膝上截肢（右腳脛骨與
    腓骨開放性骨折併神經血管受損）、左腳踝撕裂傷併蹠骨骨
    折及皮膚軟組織缺損、頭部外傷併發左後方硬腦膜上與硬腦
    膜下出血及多處外傷，而毀敗一肢機能之重傷害。甲○○在
    車禍發生後，旋即報警並留待現場等候，嗣陪同前往亞東紀
    念醫院，在有偵查犯罪職權之公務員查知其為犯人前，主動
    向據報前來現場處理之臺北縣政府警察局板橋交通分隊警員
    洪邦政坦承肇事，並接受裁判。
二、案經被害人丙○○○訴由臺北縣政府警察局板橋分局報請臺
    灣板橋地方法院檢察署檢察官偵查起訴。
    理  由
壹、程序方面：
    按被告以外之人於審判外之言詞或書面陳述，除法律有規定
    者外，不得作為證據；又被告以外之人於審判外之陳述，雖
    不符合同法第一百五十九條之一至第一百五十九條之四之規
    定，但經當事人於審判程序同意作為證據，法院審酌該言詞
    陳述或書面陳述作成時之情況，認為適當者，亦得為證據。
    當事人、代理人或辯護人於法院調查證據時，知有第一百五
    十九條第一項不得為證據之情形，而未於言詞辯論終結前聲
    明異議者，視為有前項之同意，刑事訴訟法第一百五十九條
    第一項及第一百五十九條之五分別定有明文。經查，本判決
    下列所引用之各該被告以外之人於審判外之陳述（包含書面
    陳述），除公務員職務上製作之紀錄文書及從事業務之人於
    業務上製作之證明文書，並無顯不可信之情況，分別依刑事
    訴訟法第一百五十九條之四第一款、第二款規定，有證據能
    力外，其餘亦屬傳聞證據部分，檢察官及被告於本院準備程
    序及審判期日中，均明示同意此部分之證據有證據能力，且
    迄至言詞辯論終結前亦未撤回前開同意，本院審酌上開證據
    資料製作時之情況，尚無違法不當及證明力明顯過低之瑕疵
    ，亦認為以之作為證據應屬適當，故揆諸前開規定，爰依刑
    事訴訟法第一百五十九條之五規定，認前揭證據資料均有證
    據能力，合先敘明。
貳、實體方面
一、上訴人即被告甲○○於審理期日經合法傳喚未到庭，惟其於
    本院準備程序中，坦承於上揭時地肇事致被害人丙○○○受
    傷之事實不諱，但矢口否認被訴過失致重傷害之犯行，辯稱
    ：本件車禍係被害人丙○○○未依規定行走行人穿越道，且
    突然穿越馬路，伊反應不及始撞及，伊對本件車禍之發生並
    無過失云云。
二、惟查：
    （一）上揭犯罪事實，業據被告甲○○於原審審理中供承不
          諱，核與告訴代理人乙○○指訴之情節相符，並有道
          路交通事故現場圖、道路交通事故調查報告表(一)(二)各
          一份、現場照片十幀在卷可稽（見偵查卷第十五頁至
          第十七頁，第二十八頁至第三十二頁）。被害人李簡
          梅容因此車禍受有右腳膝上截肢（右腳脛骨與腓骨開
          放性骨折併神經血管受損）、左腳踝撕裂傷併蹠骨骨
          折及皮膚軟組織缺損、頭部外傷併發左後方硬腦膜上
          與硬腦膜下出血及多處外傷，亦有亞東紀念醫院九十
          六年三月十五日開立之診斷證明書二紙、同醫院九十
          六年五月十一日開立之診斷證明書一紙附卷可按（見
          偵查卷第十九頁、第二十頁、第四十一頁）。而被害
          人丙○○○所受之傷勢，依診斷證明書所載已達毀敗
          一肢機能，自屬刑法上所指之重傷害無疑。
    （二）被告上訴後，於本院準備程序翻異前詞，並以伊對車
          禍之發生無過失置辯，且提出臺灣省臺北縣區車輛行
          車事故鑑定委員會鑑定意見書一紙為證。按汽車行駛
          時，駕駛人應注意車前狀況，並隨時採取必要之安全
          措施，道路交通安全規則第九十四條第三項定有明文
          。本案被告除於原審坦承過失犯行外，於本院準備期
          日中亦承認：在撞到被害人後才發現前方有人，其對
          被害人之行進方向係依事後倒地位置判斷等語（見本
          院卷第十二頁），顯見被告始終未注意前方狀況，在
          車禍發生前，其既未發現被害人存在，如何判斷係被
          害人突然穿越馬路，其不及反應所致，被告此部分之
          辯解洵無可採。至其所提臺灣省臺北縣區車輛行車事
          故鑑定委員會北縣鑑字第九六一一三七號鑑定意見書
          （見本院卷第十五頁），亦認其有未注意車前狀況之
          過失，被告執此辯稱其無過失云云，尚有誤會。而本
          件依道路交通事故調查報告表(一)所載，當時天氣晴朗
          、日間自然光線、視距良好，柏油路面、道路乾燥、
          無缺陷、無障礙物等情形，在客觀上並無不能注意之
          情事，其仍未注意車前左側有行人穿越，自有未注意
          車前狀況之過失。而被害人丙○○○因此受有一肢毀
          敗之重傷害，亦有前揭亞東紀念醫院診斷證明書附卷
          可按，是被告之過失行為與被害人丙○○○所受之重
          傷害間具有相當因果關係甚明。
    綜上所述，被告以上所辯各節顯屬事後卸責之詞，不足採信
    。本案事證明確，被告犯行洵堪認定。
三、按刑法第十條第四項第四款規定，毀敗一肢以上之機能為重
    傷，被害人丙○○○因本件交通事故受有如事實欄所示右腳
    膝上截肢等傷害，其傷勢自符合刑法第十條第四項第四款所
    規定之重傷害。而被告係以駕駛公共汽車載客營業為業，為
    從事駕駛業務之人，亦據其供承在卷，其於執行駕駛業務之
    際，因過失肇事致被害人丙○○○受傷致重傷，核其所為，
    係犯刑法第二百八十四條第二項後段之因業務上之過失傷害
    人致重傷罪。被告於本件車禍肇事後隨即下車查看被害人，
    並停留在現場，且主動報警處理，於有偵查犯罪職務之警員
    到場處理時，向據報前來尚不知何人犯罪之警員當場自首並
    坦承肇事，有臺北縣政府警察局板橋分局交通分隊道路交通
    事故肇事人自首情形紀錄表一份在卷足憑（見偵查卷第二十
    二頁），參諸被告未逃避警詢及偵審之事實，堪認被告確有
    對於未發覺之犯罪自首而受裁判之情，爰依刑法第六十二條
    前段之規定減輕其刑。被告上開犯行在九十六年四月二十四
    日以前，合於中華民國九十六年罪犯減刑條例第二條第一項
    第三款之規定，應減輕其刑二分之一。又本件被害人丙○○
    ○並未陳述其係在人行穿越道上遭撞及，而依卷附現場照片
    所示，被害人丙○○○之血跡位置距人行穿越道尚有相當之
    距離，是並無證據可認被告係在人行穿越道上肇事，自無庸
    依道路交通管理處罰條例第八十六條第一項之規定加重其刑
    ，附此敘明。
四、原審調查後，認被告業務過失傷害致重傷罪之事證明確，依
    刑法第二百八十四條第二項後段、第六十二條前段、第四十
    一條第一項前段，刑法施行法第一條之一第一項、第二項前
    段，中華民國九十六年罪犯減刑條例第二條第一項第三款、
    第七條、第九條之規定，並審酌被告前無刑事犯罪紀錄，素
    行尚端，惟其以駕駛公共汽車載客營業為業，係從事駕駛業
    務之人，應有較高程度之注意義務，而其過失行為造成被害
    人傷害致重傷之嚴重結果，迄今仍未與被害人達成和解，犯
    罪後之態度等一切情狀，量處有期徒刑一年，減為有期徒刑
    六月，並諭知易科罰金以新臺幣一千元折算一日之標準，其
    認事用法並無違誤，量刑亦屬妥適。被告翻異前供，上訴否
    認犯行，並提出鑑定報告指摘原判決不當云云，惟依前揭說
    明，被告確有未注意車前狀況之過失犯行，且所提鑑定報告
    亦認被告有過失，被告執前詞提起上訴，自不足採。是本案
    上訴顯無理由，應駁回之。
五、被告經合法傳喚，無正當理由不到庭，爰不待其陳述，逕行
    判決。
據上論斷，應依刑事訴訟法第三百七十一條、第三百六十八條，
判決如主文。
本案經檢察官鄭龍照到庭執行職務。
中    華    民    國    97    年    1     月    29    日
                  刑事第四庭  審判長法  官  沈宜生
                                    法  官  陳國文
                                    法  官  鄭水銓
以上正本證明與原本無異。
本判決不得上訴。
                                    書記官  劉貞達
中    華    民    國    97    年    1     月    31    日
附錄本案論罪科刑法條全文－－
刑法第二百八十四條：
因過失傷害人者，處六月以下有期徒刑、拘役或五百元以下罰金
，致重傷者，處一年以下有期徒刑、拘役或五百元以下罰金。
從事業務之人，因業務上之過失傷害人者，處一年以下有期徒刑
、拘役或一千元以下罰金，致重傷者，處三年以下有期徒刑、拘
役或二千元以下罰金。


司法院資訊處製作；財團法人民間司法改革基金會備份。
